臺灣高雄地方法院刑事判決　　　　　　　　　　　　　九十一年度訴緝字第四三號
　　公　訴　人　臺灣高雄地方法院檢察署檢察官
　　被　　　告　甲○○○
　　指定辯護人　本院公設辯護人乙○○
右列被告因違反毒品危害防制條例案件，經檢察官提起公訴（八十五年度偵字第二六
二四四號），本院判決如左：
    主  文
甲○○○幫助施用第一級毒品，累犯，處有期徒刑陸月，如易科罰金，以參佰元折算
壹日。
    事  實
一、甲○○○前曾於民國八十三年間因違反麻醉藥品管理條例案件，經台灣高雄地方
    法院判處有期徒刑四月確定，於八十五年四月三十日執行完畢，仍不知悔改。復
    於八十五年六月二日下午八時三十分許，在高雄市楠梓區○○○街一六二巷九號
    其住處，因受李明居（業經台灣嘉義地方法院以八十五年度訴字第七一九號判處
    應執行有期徒刑四年二月，並經台灣高等法院台南分院以八十六年度上訴字第八
    六二號上訴駁回確定）之請託，基於幫助李明居施用第一級毒品海洛因之犯意，
    由李明居交予購買毒品之費用新台幣（下同）一萬三千元，而由甲○○○以該款
    項與黃得旺（業經台灣高雄地方法院以八十六年度訴字第七九號判處有期徒刑三
    年二月，並經台灣高等法院高雄分院以八十六年度上訴字第二○七五號上訴駁回
    確定）合資，即各出資一萬三千元，委由黃得旺向不詳年籍姓名綽號「清仔」之
    男子購得海洛因二小包，再由黃得旺將其中海洛因一小包交予甲○○○，轉交予
    李明居。迨於同年六月三日晚上，李明居將上開毒品海洛因摻水以針筒注射之方
    式，施用第一級毒品海洛因，並以上開方式為郭厭施打，因施打過量造成郭厭呼
    吸衰竭，經送醫急救，延至同日下午九時三十分死亡，始為警循線查獲。
二、案經嘉義縣警察局竹崎分局報請台灣嘉義地方法院檢察署呈請台灣高等法院檢察
    署核令移轉台灣高雄地方法院檢察署檢察官偵查起訴。
    理  由
一、右揭事實，業據被告甲○○○於本院審理時供承不諱，核與證人李明居於警訊及
    偵、審時證述之情節大致相符，其證稱：伊於八十五年六月二日下午八時三十分
    許，在高雄市楠梓區○○○街一六二巷九號被告住處客廳內，以因友人患有坐骨
    神經痛須以海洛因止痛為由，請求被告幫伊購買毒品海洛因，並交付一萬三千元
    予被告，以為購買毒品之費用，後由被告將購得之毒品海洛因交予伊，嗣於翌（
    三）日下午八時許，伊在嘉義縣梅山鄉○○村○○路七號住處，將上開毒品海洛
    因摻水以針筒注射之方式，施用第一級毒品海洛因，並以上開方式為郭厭施打，
    可能因此造成郭厭心臟衰竭，經送醫急救後仍不治死亡，其餘毒品即為警方查扣
    等語，並同案被告黃得旺於警訊及偵、審時供稱：於八十五年六月二日下午八時
    三十分許，在高雄市楠梓區○○○街一六二巷九號被告住處客廳內，被告叫伊幫
    忙購買毒品海洛因，伊即提議一人出資一萬三千元購買，如此可較便宜四千元，
    被告即交付一萬三千元予伊，而由伊向綽號「清仔」購買海洛因二小包，購得後
    伊將其中一小包交予被告等語。且證人李明居確因違反肅清煙毒條例等案件，經
    台灣嘉義地方法院以八十五年度訴字第七一九號判處應執行有期徒刑四年二月，
    並經台灣高等法院台南分院以八十六年度上訴字第八六二號上訴駁回確定，並該
    案扣案之白色粉末一包，經送請法務部調查局鑑驗結果，確係毒品海洛因無誤，
    有該局八十五年七月四日（八五）陸字第八五一八五０六號鑑驗通知書乙紙可證
    ，且被害人郭厭確於右揭時地經李明居幫助施打海洛因後不久即不治死亡之事實
    ，並經台灣嘉義地方法院檢察署檢察官督同檢驗員相驗屬實，並制有驗斷書、勘
    驗筆錄、相驗屍體證明書各一件可參，至於郭厭之死因，經檢察官督同檢驗員及
    台灣高等法院檢察署法醫中心吳木榮解剖後，鑑定認為主要死因為施打海洛因過
    量（heroin overdose）造成呼吸衰竭致死，亦有解剖筆錄各一件、相片十六張
    、該法醫中心（八五）高檢醫鑑字第四七八號鑑定書一件足憑，此有上開刑事判
    決書各乙份在卷可按。綜上，被告之自白核與事實相符，堪信為真實；是本件事
    證明確，被告上開犯行，實堪認定。
二、按海洛因係第一級毒品，毒品危害防制條例第二條第二項規定甚明，核被告所為
    係犯該條例第十條第一項之施用第一級毒品罪之幫助犯。被告實施施用第一級毒
    品海洛因構成要件以外之行為，係幫助犯，爰依刑法第三十條第二項規定，按正
    犯之刑減輕之。其持有海洛因後，進而幫助施用，其持有行為應被其幫助施用之
    行為所吸收，不另論罪。而被告所為依其行為時，固犯肅清煙毒條例第九條第一
    項之罪，惟被告行為後毒品危害防制條例業於八十七年五月二十日公布施行，並
    於同月二十二日生效，比較新舊法規定，新法第十條第一項施用第一級毒品者，
    處六月以上五年以下有期徒刑，較舊法第九條第一項：「施打毒品、吸食毒品或
    鴉片者，處三年以上七年以下有期徒刑」為輕，依刑法第二條第一項前段，自應
    適用有利於被告之裁判時法律即毒品危害防制條例論罪科刑，併此敘明。又公訴
    意旨雖認被告係犯肅清煙毒條例第五條第一項（即毒品危害防制條例第四條第一
    項）販賣毒品罪之幫助犯，惟被告僅係因受李明居之請託，基於幫助施用毒品之
    犯意，而以李明居所交付之款項，與同案被告黃得旺合資購買毒品，並非基於幫
    助不詳年籍姓名綽號「清仔」之男子販賣毒品之犯意，已如前述，而不論被告係
    幫助販賣毒品，或係幫助施用毒品，其社會基本事實則屬同一，是公訴人認被告
    係涉犯肅清煙毒條例第五條第一項（即毒品危害防制條例第四條第一項）販賣毒
    品罪之幫助犯，容有未洽，起訴法條應予變更。被告前因違反麻醉藥品管理條例
    案件，經台灣高雄地方法院判處有期徒刑四月確定，於八十五年四月三十日執行
    完畢，有台灣高等法院被告全國前案紀錄表可按，其於有期徒刑執行完畢後五年
    以內再犯有期徒刑以上之罪，為累犯，依法加重其刑，並依刑法第七十一條第一
    項規定先加後減之。爰審酌被告之品行，幫助他人施用毒品，戕害他人身體健康
    ，犯罪之手段、目的、所生危害，及犯後態度等一切情狀，量處如主文所示之刑
    ，以資懲儆。又按刑法第四十一條業經立法院於九十年一月四日修正，於九十年
    一月十日經總統公布施行，並於同年月十二日生效，該條規定：「犯最重本刑為
    五年以下有期徒刑之刑之罪，而受六個月以下有期徒刑或拘役之宣告，因身體、
    教育、職業、家庭之關係或其他正當事由，執行顯有困難者，得以一元以上三元
    以下折算一日，易科罰金。但確因不執行所宣告之刑，難收矯正之效，或難以維
    持法秩序者，不在此限。」、「併合處罰之數罪，均有前項情形，其應執行之刑
    逾六月者，亦同」，被告所犯幫助施用第一級毒品罪，係五年以下有期徒刑之罪
    ，且科處六月以下有期徒刑，被告犯罪時間雖在上開條文修正生效前，然依刑法
    第二條第一項前段規定，行為後法律有變更者，原則上適用裁判時之法律，復經
    新舊法比較結果，新修正之條文對於易科罰金之條件有利於行為人，故依刑法第
    二條第一項前段規定，被告所宣告之刑，應依新修正之刑法第四十一條第一項規
    定，諭知如易科罰金之折算標準。至被告幫助犯行持有之毒品海洛因，乃正犯李
    明居所有，並於李明居施用毒品案件中諭知沒收銷燬（有李明居上開刑事確定判
    決附卷可證），於本案不另為沒收銷燬之諭知，附此敘明。
據上論斷，應依刑事訴訟法第二百九十九條第一項前段、第三百條，毒品危害防制條
例第十條第一項，刑法第二條第一項前段、第十一條前段、第三十條第一項、第二項
、修正後第四十一條第一項、第四十七條，罰金罰鍰提高標準條例第二條，判決如主
文。
本案經檢察官黃俊嘉到庭執行職務。
中      華      民      國        九十一    年      四    月      十    日
                                  臺灣高雄地方法院刑事第六庭
                                      法  官   洪榮家
右正本證明與原本無異。
如不服本判決，應於判決送達後十日內，向本院提出上訴狀。
                                      書記官    陳寰瑛
中      華      民      國        九十一    年      四    月      十    日
附錄本案論罪科刑法條全文：
毒品危害防制條例第十條：
  施用第一級毒品者，處六月以上五年以下有期徒刑。
  施用第二級毒品者，處三年以下有期徒刑。
